【裁判字號】    99,訴,24
【裁判日期】    990331
【裁判案由】    偽造有價證券
【裁判全文】
臺灣桃園地方法院刑事判決                99年度訴字第24號
公  訴  人  臺灣桃園地方法院檢察署檢察官
被      告  甲○○
上列被告因偽造有價證券案件，經檢察官提起公訴（98年度偵字
第6210號），本院判決如下：
    主  文
甲○○共同行使偽造之有價證券，累犯，處有期徒刑壹年陸月，
扣案面額為人民幣壹佰元之偽造人民幣紙鈔壹佰參拾張均沒收。
    事  實
一、甲○○前因違反洗錢防制法案件，經臺灣板橋地方法院於民
    國93年5 月3 日以93年度簡字第738 號判處有期徒刑5 月確
    定，甫於94年1 月31日執行完畢，猶不知悔改，明知向莊瑞
    仁（另案業經臺灣士林地方法院判決有罪確定）所購得之面
    額為人民幣100 元、鈔票號碼為數種相同號碼之人民幣紙鈔
    130 張，均係偽造之有價證券，竟與丙○○（另案業經臺灣
    桃園地方法院判決有罪確定）基於共同行使偽造有價證券之
    犯意聯絡，於97年5 月31日中午某時許，在臺北市○○街○
    段11 號10 樓甲○○租屋處樓下，交付上開偽造之人民幣及
    可兌換新臺幣之店家名片予丙○○，丙○○遂於同日下午1
    時30分許，循上開名片地址持往址設桃園縣八德市○○路
    543 巷10 號 之1 「金駝行二手貨」店處，欲以1 比4 之兌
    換比率向該店負責人乙○○兌換等值之新臺幣而行使之，為
    乙○○識破該人民幣係偽造，報警當場查獲，並扣得上開偽
    造之人民幣紙鈔130 張，而查悉上情。
二、案經桃園地方法院檢察署檢察官自動檢舉偵查起訴。
    理  由
壹、程序方面本案認定事實所引用之本件卷內所有卷證資料（包
    含人證與文書證據、物證等證據），並無證據證明係公務員
    違背法定程序所取得，且被告於本院審理時對本院提示之卷
    證均未爭執其證據能力，且卷內之文書證據，亦無刑事訴訟
    法第159 條之4 之顯有不可信之情況與不得作為證據之情形
    ，從而，依刑事訴訟法第159 條至159 條之5 之規定，本案
    以下認定事實所引用之證據（包含人證與文書證據、物證等
    證據），均有證據能力，合先敘明。
貳、實體方面
一、訊據被告甲○○於本院訊問時固坦承有交付人民幣給證人丙
    ○○，惟矢口否認有何行使偽造有價證券之犯行，辯稱：伊
    並未交付金駝行二手貨之名片給丙○○，亦無指使證人丙○
    ○去金駝行二手貨將偽造之人民幣兌換新台幣云云，惟查：
  (一)被告甲○○於偵查中自稱：上開偽造之人民幣100 元，共13
    0 張，係丙○○於97年5 月31日早上，亦即當天兌換的早上
    ，在伊臺北市○○街○段11號10樓的住處跟伊拿的，丙○○
    稱要去換換看，結果丙○○沒有換到就被警察抓到了、伊只
    是跟丙○○講說那個地方可能可以換，丙○○就自己拿去換
    ，該二手貨行是伊的朋友跟伊說那家二手貨行什麼都有收等
    語，有97年12月12日偵訊筆錄在卷可稽（請參97年度他字第
    5015號卷第25-27 頁），互核與證人丙○○於偵查中之證述
    大致相符，且經證人丙○○於本院審理時具結證稱：「（問
    ：你如何知道要去金駝行二手貨換？）被告告訴我的，他說
    他有換過，說那間可以換，被告是用口頭跟我說，他當時有
    拿一張寫地址的名片給我，但我後來沒有收到」、「（問：
    你幫被告換錢有何代價？）換來的新臺幣可以對分一半。」
    、「（問：你是如何去金駝行二手貨的？）被告帶我去臺北
    火車站，我再坐火車到桃園，再轉計程車到金駝行二手貨。
    」、「（問：既然之前是跟被告一起去換，為何這次被告要
    你一個人去金駝行二手貨兌換新台幣？）被告說他已經在那
    邊換過，很安全，所以要我一個人過去換也沒有問題」、「
    （問：對被告說他沒有跟你講他要去哪裡換，也沒有跟你說
    要去金駝行二手貨換，有何意見？）確實都是被告跟我說的
    ，否則我不會從臺北跑到桃園換，而且金駝行二手貨處很偏
    僻。」等語，並有於金駝行二手貨扣得被告甲○○交付給丙
    ○○偽造之人民幣130 張在卷可佐，益徵上開偽造之人民幣
    130 張確係被告甲○○於97年5 月31日於被告之租屋處交付
    予證人丙○○無訛，且依一般常情推論，於臺灣持有偽造之
    人民幣，均係行使以詐欺換取真正之新台幣並將之匯往大陸
    地區，否則於臺灣持有偽造之人民幣即毫無用武之地，況觀
    諸被告前幾次犯行均係與證人丙○○共同持偽造之人民幣前
    往數間商家兌換成新台幣，而本案被告雖僅將偽造之人民幣
    交付予丙○○而未一同前往，惟向丙○○提及金駝行二手貨
    可供兌換之資訊，此亦有指示丙○○將上開偽造之人民幣兌
    換成新台幣之意，是以被告上揭所辯並未指使丙○○前往金
    駝行二手貨兌換新台幣，確係事後卸責之詞，不值採信。
  (二)至證人丙○○部分業經判決確定在案，有本院97年度審訴字
    第2910號刑事判決在卷可稽，是證人當無甘冒再犯偽證之罪
    嫌嫁禍於本件被告甲○○，是證人丙○○於本院審理中之證
    述，信而有徵，應堪採信。
  (三)綜上，本案事證已臻明確，被告犯行堪以認定，應予依法論
    科。
二、按中共人民幣雖非我國政府發行而具有強制力之通用紙幣，
    然在我國大陸地區仍具有表彰一定價值之權利，並有流通性
    ，不僅為目前大陸地區同胞所使用，即自由地區同胞在大陸
    為交易行為，亦使用之，性質上屬於刑法第201 條所規範處
    罰之有價證券，此為最高法院84年度台上字第852 號判決意
    旨所採之見解。又按行使偽造之有價證券以使人交付財物，
    本即含有詐欺之性質，若所交付之財物正係該證券本身之價
    值，所涉詐欺取財性質仍屬行使偽造有價證券之行為，毋庸
    論以詐欺取財罪，此有最高法院90年度台上字第5416號刑事
    判決意旨可稽，盱衡被告交付予證人丙○○上開偽造之人民
    幣，以取票面價值之對價，所涉詐欺取財性質委屬行使有價
    證券之行為，不再旁論以詐欺，是核被告所為，係犯刑法第
    201 條第2 項行使偽造有價證券罪。被告與證人丙○○就上
    開犯行部分，具犯意聯絡與行為分擔，均係共同正犯。被告
    前因違反洗錢防制法案件，經臺灣板橋地方法院於民國93年
    5 月3 日以93年度簡字第738 號判處有期徒刑5 月確定，甫
    於94年1 月31日執行完畢等情，有卷附臺灣高等法院被告前
    案紀錄表一份可按，其於有期徒刑執行完畢後，五年內故意
    再犯本件有期徒刑之罪，為累犯，應依法加重其刑。爰審酌
    被告犯後未見悔意、全盤否認，犯後態度實屬不佳，兼衡被
    告之犯罪手段、生活狀況、智識程度等一切情狀，量處如主
    文所示之刑。至扣案之偽造之人民幣130 張，仍應依刑法第
    205 條之規定及共犯連帶沒收理論，不問屬於犯人與否，予
    以宣告沒收，併予敘明。
據上論斷，應依刑事訴訟法第299 條第1 項前段，刑法第28條、
第201 條第2 項、第205 條，刑法施行法第1 條之1 第1 項、第
2 項前段，判決如主文。
本案經檢察官王碩志到庭執行職務。
中    華    民    國    99    年    3     月    31    日
                  刑事第十庭審判長    法  官  江德民
                                      法  官  華奕超
                                      法  官  黃鏡芳
以上正本證明與原本無異。
如不服本判決應於收受判決後10日內向本院提出上訴書狀，並應
敘述具體理由。其未敘述上訴理由者，應於上訴期間屆滿後20日
內向本院補提理由書( 均須按他造當事人之人數附繕本) 「切勿
逕送上級法院」。
                                      書記官  陳孟君
中    華    民    國    99    年    3     月    31    日
附錄本件論罪科刑法條：
中華民國刑法第201條
（有價證券之偽造變造與行使罪）意圖供行使之用，而偽造、變
造公債票、公司股票或其他有價證券者，處3 年以上10年以下有
期徒刑，得併科3 千元以下罰金。
行使偽造、變造之公債票、公司股票或其他有價證券，或意圖供
行使之用，而收集或交付於人者，處1 年以上7 年以下有期徒刑
，得併科3 千元以下罰金。

司法院資訊處製作；財團法人民間司法改革基金會備份。
